臺灣士林地方法院刑事判決　　　　　　　　　　　　　九十二年度易字第六一七號
　　公　訴　人　臺灣士林地方法院檢察署檢察官
　　被　　　告　甲○○原名陳.
右列被告因恐嚇案件，經檢察官提起公訴（九十二年度偵緝字第五六四號），本院判
決如左：
    主  文
甲○○（原名陳永和）共同以加害身體、財產之事，恐嚇他人致生危害於安全，處有
期徒刑月，如易科罰金，以佰元折算壹日。
    事  實
一、甲○○（原名陳永和，以下仍稱陳永和）係職業代書，緣於民國八十一年間，因
    主張其與乙○○之母親陳李金蓮，訂有陳李金蓮委託其辦理陳李金蓮父親李雲英
    遺產繼承事宜，陳李金蓮則給付繼承財產百分之三十之約定，然此為陳李金蓮所
    否認，致陳永和無從取得鉅額報酬。嗣於八十八年六月間，陳永和在臺北縣三重
    地政事務所前，遇見陳李金蓮及乙○○，乃轉而要求陳李金蓮及乙○○另行委託
    其辦理陳李金蓮公公陳老熊之遺產繼承事宜，然遭陳李金蓮及乙○○拒絕，陳永
    和竟以此為由，與姓名年籍不詳之三名成年男子，基於恐嚇乙○○、陳李金蓮之
    犯意聯絡，於八十八年十月三十日晚間九時許，至乙○○、陳李金蓮位在臺北市
    大同區○○○路○段四六巷四八弄四號（起訴書誤載為臺北市大同區○○○路六
    十四號）之住處，由陳永和先敲門進入，其餘三名男子則在門外守候，陳永和入
    內後即與乙○○談論陳老熊遺產繼承事宜未果，竟向乙○○、陳李金蓮恫嚇稱：
    「至今為止沒有對你母親（日語發音）、陳剛憲（即乙○○之大哥）有暴力、不
    禮貌發生，．．．你要玩我，我可以陪你慢慢玩，我有的是時間慢慢玩」、「三
    天內你給我消息，否則我會玩你」等語後，隨即走出門外稱「你去（台語）」等
    語，指示在外守候之三名男子踢砸門窗（毀損部分未據告訴），而以此等加害身
    體、財產之事，恐嚇乙○○、陳李金蓮，致使乙○○、陳李金蓮均心生畏懼而危
    害其安全，乙○○及陳李金蓮乃於八十八年十一月一日搬離上開住處。
二案經法務部檢察司函轉臺灣士林地方法院檢察署檢察官偵查起訴。
    理  由
一訊據被告陳永和固坦承有向被害人乙○○陳述「你要玩我，我可以陪你慢慢玩，我
  有時間慢慢玩」、「三天內你給我消息，否則我會玩你」等語，惟矢口否認有何恐
  嚇之犯行，辯稱：其與被害人乙○○及陳李金蓮於八十八年六月間在臺北縣三重地
  政事務所相遇時，因被害人乙○○及陳李金蓮對於未依約給付委辦返台設籍酬勞乙
  事心感理虧，主動表明願委託辦理陳老熊遺產登記，並以所繼承土地為條件賠償被
  告所受損失，且上開談話時間也非發生在八十八年十月三十日，而應與被告責備陳
  李金蓮與陳楊月娥共謀謊報遺失臺灣入出境證及陳老熊遺產繼承登記有關，且該段
  對話中並未有尖聲厲語之情節發生，並無恐嚇被害人乙○○母子之意思，又被害人
  乙○○嗣後主動提議與陳李金蓮至尚弘法律事務所簽訂陳老熊遺產繼承事件委任書
  ，此與一般遭恐嚇之被害人對於加害人應是避之唯恐不及之常情有異云云。
二經查：
  (一)右揭犯罪事實，業據被害人乙○○於偵查及本院審理時指訴歷歷（見他字第九六
    二號卷第一四一頁、偵緝字第五六四號卷第三五頁反面及本院卷第六二頁至第六
    四頁），被告陳永和對於其曾向被害人乙○○陳稱如事實欄所載之文句亦自白不
    諱，且有被害人乙○○所提供之錄音帶一捲可資佐證。經本院勘驗上開錄音帶之
    結果，被告和被害人乙○○談話之初，被告語氣尚稱平和，惟後來被害人乙○○
    質問被告為何不將東西交還時，兩人遂開始有所爭執，語調明顯急促上揚，被告
    乃向被害人乙○○提到「我為了接你母親（日語發音）回來，我今天花的你要不
    要給我。」，並稱：「到今天為止沒有對你母親（日語發音）、陳剛憲有暴力，
    不禮貌發生‧‧‧你要玩我，我可以陪你慢慢玩，我有的是時間慢慢玩。」且被
    告在講及「你要玩我，我可以陪你慢慢玩，我有的是時間慢慢玩」時，語氣特別
    加重，被告隨後又述及：「你沒有玩我，那母親（日語發音）我把她辛辛苦苦從
    大陸帶回來‧‧‧今天這個事情，什麼事情你們心裡有數，我今天要的只是我自
    己的錢‧‧‧，三天內你給我消息，否則我會玩你。」被害人乙○○乃接稱：「
    那我現在跟你講，我沒有玩過你。」被告續講：「出去啊（台語）」接著即聽聞
    短暫的物品砸響聲，被害人乙○○喊稱：「喂，你幹嘛」，有一不明男子回稱：
    「幹嘛‧‧‧」，接著即有長達十秒之物品砸響聲，亦有勘驗筆錄兩份存卷可佐
    （見本院卷第二九頁、第三三頁）。而被害人乙○○於翌日即八十八年十月三十
    一日下午二時三十分許，曾向臺北市政府警察局大同分局延平派出所報案稱住家
    門板遭一名陳永和代書與三名年輕人踢壞，亦有卷附之臺北市政府警察局大同分
    局派出所員警工作紀錄簿一紙可資佐憑（見本院卷第四一頁）。
  (二)觀諸所錄得被告陳永和之上開言詞，兩度要求被害人乙○○償還為處理被害人乙
    ○○母親陳李金蓮返台所花費之金錢，所用之言詞內容，先是敘及迄今並沒有對
    被害人乙○○母親陳李金蓮及大哥陳剛憲有暴力、不禮貌發生等語，後則一再述
    稱「我可以陪你慢慢玩，我有的是時間慢慢玩」、「三天內你給我消息，否則我
    會玩你」等語，則以前後文句之關連，被告與被害人乙○○又在爭執之中，被告
    甚且係以加強語氣特別強調凸顯「我有的是時間可以陪你慢慢玩」等字眼，參以
    被害人乙○○已非青壯之年，陳李金蓮年事更高，住處門外尚有三名年輕男子守
    候之情，應認被告確有對於被害人乙○○、陳李金蓮為加諸身體之惡害通知，被
    害人乙○○、陳李金蓮指訴其因此心生畏怖，堪以採信。
  (三)至被害人乙○○雖主動與尚弘律師事務所林淑惠律師聯繫，攜同被告陳永和至林
    淑惠律師之事務所訂定日期為八十八年十二月二日之委任契約書，此經證人林淑
    惠律師於偵查中證稱明確，並有委任契約書一份在卷可憑，但查證人林淑惠律師
    亦證稱被告陳永和事後來洽談都另帶一些人前來，已經造成伊困擾，故伊便表示
    不願再處理等語在卷（見他字第九六二號卷第一二八頁及第一二八頁反面），又
    被害人乙○○於八十八年十一月十二日，曾和證人李文德、王海雲一起至證人陳
    應得及陳琳琅位在樹林市住處，與被告陳永和討論土地委託事宜，業據被害人乙
    ○○陳稱明確（見他字第九六二號卷第一四二頁），核與證人李文德、王海雲、
    陳應得、陳琳琅在偵查中所為證述相符（見偵字第一一九四一號卷第一六頁至第
    十八頁），後於八十九年五月十九日，被害人乙○○之侄陳瓏則為四名男子搭載
    至桃園山區，要求陳瓏將被害人乙○○找出來，陳瓏遂打電話與其父即被害人乙
    ○○哥哥陳昌問得被害人乙○○在上海之聯絡電話後，與被害人乙○○聯繫，陳
    永和隨後則乘車至山上詢問有關被害人乙○○之事乙節，並據證人陳瓏證述翔實
    （見他字第九六二號卷第一百三十九頁至第一百四十頁），則倘被告所辯被害人
    乙○○確實出於自由意志，委託被告陳永和辦理陳老熊遺產繼承事宜之情屬實，
    被告何以又大費周章，甚且於訂約後，又需透過被害人乙○○親屬，以徵得被害
    人乙○○之同意？加以上開簽訂委任契約書之時點，已在被害人乙○○指訴遭恐
    嚇之時點之後，況被告自承為辦理被害人母親陳李金蓮返台繼承被害人外祖父李
    雲英遺產事宜，而給予被害人陳李金蓮美金一萬元之安家費，並和合夥人多次進
    出上海，且遊說立法委員通過臺灣地區與大陸地區兩岸人民關係條例，但被害人
    陳李金蓮嗣後避不見面，遂對被害人陳李金蓮提起民事訴訟並告發伊偽造文書等
    語（見偵緝字第五六四號卷第一五頁），則被害人乙○○母子前與被告陳永和已
    有不愉快之合作經驗，甚至導致被害人陳李金蓮民、刑事訴訟纏身，殊難想像被
    害人乙○○母子尚有與被告陳永和繼續來往之意願。是被告陳永和與被害人乙○
    ○所簽訂之委任契約書，雖係經被害人乙○○安排至林淑惠律師事務所簽署，但
    不能以此推論被害人乙○○在簽訂委任契約書時，其意願未曾受被告陳永和之干
    擾，故無從以此據為被告有利之認定。
  (四)末查被告陳永和提出被害人乙○○與林淑惠律師電話對話之錄音帶譯文一份，以
    佐證係被害人乙○○主動提議要委託辦理陳老熊遺產登記事宜，觀諸譯文內容，
    雖有提及被告陳永和之姓名，但核其上下文之內容，並不能研判得出該對話是在
    商議何事，及與本案有何關連性，且林淑惠律師為被害人乙○○主動聯繫乙節，
    已如前述，爰無調查之必要，附此敘明。
三核被告陳永和所犯係刑法第三百零五條以加害身體、財產之事，恐嚇他人致生危害
  於安全之恐嚇罪。又其於同時、地分別以上開言詞恐嚇被害人乙○○及陳李金蓮，
  及指示在門外守候之三名男子踢砸門窗之行為，均係基於一個恐嚇犯意之決定，以
  達成其同一犯罪之各個舉動，均屬當次恐嚇行為之接續行為，而不另論罪。被告陳
  永和與姓名年籍不詳之三名成年男子，有犯意聯絡及行為分擔，為共同正犯。被告
  陳永和以一行為恐嚇被害人乙○○及陳李金蓮，致使被害人乙○○母子均心生畏懼
  ，係一行為而侵害被害人乙○○及陳李金蓮二人之法益，係屬裁判上一罪之想像競
  合犯，依刑法第五十五條規定，應以一罪處斷。爰審酌被告陳永和係因承接業務未
  果，觸犯本件恐嚇犯行，所使用之手段除以言詞恫嚇被害人乙○○及陳李金蓮外，
  猶夥同三名男子以危險性較高之暴力方式，損壞被害人乙○○、陳李金蓮住處門窗
  恐嚇之，造成被害人乙○○及陳李金蓮需拋家避難，足認被告陳永和之恐嚇犯行，
  戕害被害人乙○○及陳李金蓮之心理安全甚鉅等一切情狀，量處如主文所示之刑，
  並諭知易科罰金之折算標準。末查被告行為後，刑法第四十一條第一項已修正為：
  「犯最重本刑為五年以下有期徒刑以下之刑之罪，而受六個月以下有期徒刑或拘役
  之宣告，因身體、教育、職業、家庭之關係或其他正當事由，執行顯有困難者，得
  以一元以上三元以下折算一日，易科罰金。但確因不執行所宣告之刑，難收矯正之
  效，或難以維持法秩序者，不在此限。」，並於九十年一月十日公布施行，於同年
  一月十二日生效，核與修正前刑法第四十一條相較，修正後條文並未對被告更為不
  利，自應依刑法第二條第一項前段規定，依修正後刑法第四十一條第一項規定諭知
  易科罰金之折算標準，合此敘明。
四公訴意旨另以：於八十八年十月三十一日晚間十時許，被害人乙○○聽聞其住處門
  窗遭踢砸等情後，報警時歹徒已逃逸只見現場殘留破碎之門片及玻璃，然隔約一小
  時即同日晚間十一時許，被告陳永和即在乙○○之住處外稱：「．．．乙○○今晚
  不打攪你，好自為之，明天我再來，再見．．．」等語，致使陳李金蓮、乙○○母
  子害怕隨即於隔日即十一月一日搬離住處，同日即發現其住處鐵門遭人以油漆噴寫
  「死」、「孬種」等字，以此方式恐嚇陳李金蓮、乙○○致心生畏懼而生危害於安
  全，因認被告就此部分亦涉犯刑法第三百零五條恐嚇危害安全罪嫌云云。惟查：公
  訴人認被告於八十八年十月三十一日晚間，亦涉有恐嚇犯行，無非以上開事實業據
  被害人乙○○指訴綦詳，並有照片佐證，為其論據。訊據被告堅詞否認有何於八十
  八年十月三十一日晚間恐嚇被害人乙○○、陳李金蓮之犯行，辯稱：當晚並未至被
  害人陳宏碁及陳李金蓮之住處等語。經查：公訴人所指被告陳永和涉有右開罪嫌，
  雖經被害人乙○○於偵審中指訴在卷，並有照片五張附卷，然依被害人乙○○所陳
  ，僅係在屋內聽聞屋外有人砸毀門窗，及陳述上開詞語，並非親眼見及屋外發言之
  人即為被告陳永和。又本院向臺北市政府警察局大同分局延平派出所調閱八十八年
  十月三十日至十一月一日處理被害人乙○○住處遭人破壞門窗及潑灑油漆之工作紀
  錄，核閱結果僅有被害人乙○○於八十八年十月三十一日下午二時三十分許，就前
  開八十八年十月三十日發生事件之報案紀錄，至被害人乙○○所述八十八年十月三
  十一日晚間所發生之事件則不與焉。再證人即受理被害人乙○○ 妊灡蚼絕蕞?
  雖於偵查中證稱：「（問；八十八年十月底（三十日）被害人是否有向你報案說有
  遭人踢破門窗及被潑灑油漆並噴以死及孬種？）當時我並沒有值班，但事後被害人
  有告知我此事，我有到現場瞭解，我到現場確實有看到門有遭油漆噴灑，有被噴字
  。」（見偵緝字第五六四號卷第三一頁反面），但證人曾錫曉亦表示忘記被害人乙
  ○○有無告知是被告陳永和所為等語（見偵緝字第五六四號卷第三二頁）。復審酌
  卷附攝有門窗毀壞情形之照片三張（見他字第九六二號卷第一一五頁），照片上所
  示拍攝日期固為八十八年十月三十一日，但查被告陳永和於八十八年十月三十日之
  恐嚇犯行，本包括以搗毀門窗之方式為之，則此三張照片所拍攝之現象，究係發生
  於八十八年十月三十日，抑或於八十八年十月三十一日，孰難分辨；而攝有噴在大
  門上之「死」、「孬種」字眼之照片，所示之拍攝日期卻為八十八年十一月七日（
  見他字第九六二號卷第一一六頁至第一一七頁），而與被害人乙○○所指訴之案發
  時間八十八年十月三十一日已有相當之時間差距，且被害人乙○○既於八十八年十
  月三十一日有所採證，何以未於同時間就噴漆部分亦拍照存證？容有可疑。是以尚
  難僅憑被害人陳永和之指訴及卷附五張照片，認定被告陳永和犯有此部分之犯行，
  故此部分不能證明被告陳永和犯罪，此外復查無其他積極證據足認被告陳永和確有
  此部分之犯行，本應為無罪之諭知，惟此部分如構成犯罪，與前開論罪科刑部分，
  有連續犯之裁判上一罪關係，爰不另為無罪之諭知，附此敘明。
據上論斷，應依刑事訴訟法第二百九十九條第一項前段、刑法第二條第一項前段、第
二十八條、第三百零五條、第五十五條、第四十一條第一項，罰金罰鍰提高標準條例
第一條前段、第二條，判決如主文。
本案經檢察官謝榮林到庭執行職務
中      華      民      國    九十三    年      四      月      五      日
                                    臺灣士林地方法院刑事第四庭
                                        審判長法  官  林  秀  鳳
                                              法  官  何  信  慶
                                              法  官  許  碧  惠
右正本證明與原本無異。
如不服本判決，應於判決送達後十日內，向本院提出上訴狀。
                                              書記官  陳  美  英
中      華      民      國    九十三    年      四      月      五      日
附錄本判決論罪科刑依據之法條：
中華民國刑法第三百零五條：
  （恐嚇危害安全罪）
  以加害生命、身體、自由、名譽、財產之事，恐嚇他人致生危害於安全者，處二年
  以下有期徒刑、拘役或三百元以下罰金。
